臺灣彰化地方法院民事判決　94年度智字第4號
原　　　告　得利影視股份有限公司
　　　　　　　　　　　設台北市中山區○○○路53號14樓
法定代理人　丙○○　　住同右
訴訟代理人　甲○○　　住同右
被　　　告　乙○○　　住彰化縣.
上列當事人間請求損害賠償事件，本院於民國94年5月11日言詞
辯論終結，判決如下：
    主  文
被告應給付原告新台幣拾伍萬元及自民國九十四年三月十一日起
至清償日止，按年息百分之五計算之利息。
原告其餘之訴駁回。
訴訟費用由被告負擔百分之十五，餘由原告負擔。
本判決原告勝訴部分得假執行。
    事實及理由
壹、原告方面：
  一、被告乙○○未經中藝國際影視股份有限公司 (下稱中藝公
      司)及原告之同意或授權，自民國93年1月中旬起，擅自在
      其址設在彰化縣彰化市○○里○○街181號之「大聯盟圖
      書視聽廣場」店內之櫃檯後方，以一對一型之燒錄對拷機
      連續重製前揭公司享有著作權之物，再以每片新台幣 (
      下同)50 元之代價在上址內販售予不特定顧客牟利。嗣於
      同年6月18日為原告會同警方持搜索票至前揭營業場所內
      當場查獲盜版光碟，案經鈞院刑事庭93年度訴字第914號
      刑事判決在案。而被告被查獲之盜版光碟中侵害原告銷售
      權之片名及數量詳如附表所示。
  二、按著作權人之權利於合法授權實行之必要範圍內，由出版
      人行使之，民法第五百十六條第一項訂有明文。故無論出
      版契約就此有無規定，出版人均得對於侵害人提起訴訟 (
      司法院院字第一六四六四八號解釋)。又最高法院89年11
      月19日祕書廳 (一)02296 號函「著作權受侵害，致出版
      人、發行人等之權益受侵害時，出版人、發行人等自得依
      法提出民事訴訟、刑事告訴或自訴，無另著作權法特予規
      定之必要」即是本此旨趣。原告係中藝公司之國內發行商
      ，與前述公司簽訂合約，專屬授權在台灣發行影音光碟。
      今被告因侵害原告之銷售權利，原告依據民法第184條之
      規定請求被告負損害賠償責任。然依據著作權法第88條第
      3項，依前項規定，如被害人不易證明其實際損害額，得
      請求法院依侵害情節，在1萬元以上1百萬元以下酌定賠償
      額，如損害行為屬故意且重大者，賠償額得增至5百萬元
      。而原告所花費之權利金均以數百萬元計算，甚至上達千
      萬元，且因仿冒光碟片是可重複傳閱之物。因仿冒光碟之
      流傳而使「應至原告處購買正版光碟片或至原告授權經銷
      處購買而未購買者」不計其數，損失之金額無法估算。故
      原告無法證明實際損害額之多寡，因被告嚴重侵害原告之
      著作權且數量甚多，爰聲明：被告應給付原告1百萬元及
      自起訴狀繕本送達翌日起至清償日止，按年息5%計算之利
      息。
  三、光碟片正版有分出租版及直銷版，出租版1片賣1千到2千
      元不等，直銷版大概是3、4百元。燒錄的話，沒有分出租
      版或是直銷版，因為數量太多。出租版是給一般店家出租
      給客人。直銷版是等到出租版發行後4至6星期，原告才發
      行直銷版，賣給大賣場，消費者可以跟大賣場買。原告認
      為要用租出版來算，因為被告自己本身曾經跟原告簽過合
      約。對被告之和解條件原告沒有辦法接受。
貳、被告方面：
    對原告主張有侵害到原告的著作權沒有意見，但是被告認為
    原告請求之金額太高，原告與著作權人簽約是1百萬元，如
    果被告有1百萬元，被告當初就去簽了。對附表及原告提出
    之證物沒有意見。被告拷貝1部片子的材料成本大約15元 (
    包含一部電影都是A、B 2片，空白片1片5、6元不等，棉套1
    片是5角)，時間成本不算。賣給人是50元，出租給別人也是
    50元，燒錄機1台5,000元。刑事判決部分被告已撤回上訴。
    被告盜拷的片子有一些是好幾年前的，被告認為應該用直銷
    價算，且被告是有買原版後再拷貝，原版租給別人，拷貝的
    賣給別人，所以每部電影不只拷貝1份。被告經營「大聯盟
    圖書視聽廣場」一個月收入4萬多，扣掉成本2萬多，拷貝部
    分一個月大約賺5、6千元，但這是包含拷貝其他公司的片子
    在內。被告目前負債累累，因之前經商失敗，被告願以10萬
    到15萬元間賠償，且要分期，但原告不同意。
參、得心證之理由
  一、查原告係中藝公司之國內發行商，原告與中藝公司簽訂合
      約，專屬授權在台灣發行影音光碟，原告取得授權影片之
      任何權利，包括重製、經銷及出租。被告未經中藝公司及
      原告之同意或授權，自93年1月中旬起，擅自在其址設在
      彰化縣彰化市○○里○○街181號之「大聯盟圖書視聽廣
      場」店內之櫃檯後方，以一對一型之燒錄對拷機連續重製
      前揭公司享有著作權之物，再以每片50元之代價在上址內
      販售予不特定顧客牟利。嗣於同年6月18日為原告會同警
      方持搜索票至前揭營業場所內當場查獲盜版光碟，並經本
      院刑事庭93年度訴字第914號刑事判決判處被告有期徒刑
      一年，被告上訴後又撤回上訴因而確定。而被告被查獲之
      盜版光碟中侵害原告銷售權之片名及數量詳如附表所示等
      情，業據原告提出合約書影本3份、扣案光碟清冊、本院
      93 年度訴字第914號刑事判決為證，且為被告所不爭執，
      堪認原告此部分之主張為真實。
  二、按「因故意或過失，不法侵害他人之權利者，負損害賠償
      責任」、「因故意或過失不法侵害他人之著作財產權或製
      版權者，負損害賠償責任」、「前項損害賠償，被害人得
      依左列規定擇一請求：一、依民法第二百十六條之規定請
      求。但被害人不能證明其損害時，得以其行使權利依通常
      情形可得預期之利益，減除被侵害後行使同一權利所得利
      益之差額，為其所受損害。二、請求侵害人因侵害行為所
      得之利益。但侵害人不能證明其成本或必要費用時，以其
      侵害行為所得之全部收入，為其所得利益」、「依前項規
      定，如被害人不易證明其實際損害額，得請求法院依侵害
      情節，在新臺幣一萬元以上一百萬元以下酌定賠償額。如
      損害行為屬故意且情節重大者，賠償額得增至新臺幣五百
      萬元」，民法第184條第1項及著作權法第88條分別定有明
      文。經查：原告既係中藝公司之國內發行商，原告與中藝
      公司簽訂合約，專屬授權在台灣發行影音光碟，原告取得
      授權影片之任何權利，包括重製、經銷及出租，故原告雖
      非著作權人，但經著作權人之專屬授權後，得行使與著作
      權人相同之實質著作權內容之權利。故被告重製、銷售及
      出租中藝公司版權所有影片之行為，侵害到原告在台灣享
      有專屬之重製、經銷及出租權，原告自得對被告請求損害
      賠償。又由於原告無法證明其實際受損之金額，兩造亦不
      能證明被告因本件盜拷行為所得之全部收入為何，故本院
      自得依被告侵害情節，酌定賠償金額。又查，被告自93年
      1 月中旬起至93年6月18日止，於上開店內販賣侵害原告
      著作財產權之光碟，期間長達約5個月，且自認使用之燒
      錄機價值5千元，空白光碟片1片5、6元，包裝棉套1個5角
      ，盜拷一部的成本為約15元，出租或販售給他人1片50元
      ，被告於被查獲時查扣侵害原告享有著作財產權之視聽著
      作共96部。又原告銷售上開被查扣之光碟每片之出租版及
      直銷版價格如附表所示。原告自認出租版是給一般店家出
      租給客人，直銷版是等到出租版發行後4至6星期，原告才
      發行直銷版，賣給大賣場，由於被告重製及出租銷售之時
      間長達半年，又原告與中藝公司93年度簽約之時間為1月
      15日，此有原告提出之合約書可稽，被告93年1月中旬開
      始重製販售，被查獲之時間為6月，足見被告於上開時間
      內同時侵害出租版及直銷版，惟因出租版之時間僅有4至
      6星期，且有些片子為數年前所發行，故全部以出租版之
      價格計算原告之損害對被告顯有不公，故本院認以直銷版
      之價格計算較為合理。又被告被查扣到96部盜版光碟，此
      96 部盜版光碟若每部以直銷版之價格計算，價值總計為
      27,878元，若每部以出租版之價各計算，價值總計為
      129,600元 (詳附表所示)。本院審酌原告所受之損害至少
      27,878元以上，惟此尚不包括被告被查獲前所出售或出租
      所得，故原告之實際受損價額應比27,878元高數倍，扣除
      被告之成本至少6440元以上 (96部x15元/片=1440，1440+
      拷貝機5000元=6440元)，被告目前負債中，又將執行有期
      徒刑1年，認為本件原告對於被告之請求以15萬元為適當
      。從而，原告本於侵權行為之法律關係請求被告應給付原
      告100萬元，及自起訴狀繕本送達翌日即94年3月11日起至
      清償日止，按年息5%計算之利息，於請求15萬元及自94年
      3月11日起至清償日止，按年息5%計算之利息範圍內，為
      有理由，應予准許。逾此範圍以外之請求，即屬過當，應
      予駁回。又本判決所命之給付未逾50萬元，依民事訴訟法
      第389條第1項第5款規定，應依職權宣告假執行。
肆、訴訟費用負擔之依據：民事訴訟法第第79條。
中　　華　　民　　國　　94　　年　　5 　　月　　25　　日
                  　台灣彰化地方法院民事第二庭
                  　　　　　法　官　詹秀錦
以上正本係照原本作成。
如對判決上訴，應於判決送達後20日內向本院提出上訴狀。
中　　華　　民　　國　　94　　年　　5 　　月　　25　　日
                      　　　書記官　田慧賢
